【裁判字號】    89,易,434
【裁判日期】    890721
【裁判案由】    竊盜
【裁判全文】
台灣苗栗地方法院刑事判決                        八八十九年度易字第四三四號
    公  訴  人  臺灣苗栗地方法院檢察署檢察官
    被      告  甲○○
                丁○○
右列被告因竊盜案件，經檢察官提起公訴（八十九年度偵字第五四五號），本院判決
如左：
    主  文
甲○○、丁○○均無罪。
          理  由
一、公訴意旨略如檢察官起訴書所載。
二、按犯罪事實應依証據認定之，無証據不得推定其犯罪事實；不能証明被告犯罪者
    ，應諭知無罪之判決，刑事訴訟法第一百五十四條、第三百零一條第一項分別定
    有明文。又認定不利於被告之事實，須依積極証據，苟積極証據不足為不利於被
    告事實之認定時，即應為有利於被告之認定，更不必有何有利之証據；最高法院
    三十年上字第八一六號著有判例足資參照。又「行為非出於故意或過失者不罰。
    過失行為之處罰，以有特別規定者為限」，刑法第十二條定有明文。故犯罪之成
    立，除應具備各罪之特別要件外，尤須具有故意或過失之一般要件，最高法院二
    十七年非字第十五號判例即本斯旨，合先敘明。
三、公訴人認被告等犯刑法第三百二十條第一項竊盜罪嫌；無非係以白鐵管、鋁門
    窗、硫化銅門等均非一般遭人棄置之物，業據被害人丙○○、戊○○指陳甚明；
    另証人乙○○亦證稱：上開白鐵管非遭泥土覆蓋，顯非為他人棄置之物，及上開
    鋁門窗、硫化銅門等，被告等業將其搬運上車，迨渠等發現乙○○報警始再將之
    搬下車等語，因認被告等所辯無足採信為論據。
四、訊據被告甲○○、丁○○堅決否認有竊盜犯行，辯稱：伊等當日開車沿途檢拾破
    爛，被查獲之白鐵於撿拾時已扭曲，棄置路旁為泥土所覆蓋，伊等以為是他人所
    拋棄之物，始從土中拉出來；至於鋁門窗、硫化銅門等亦是棄置在路邊，本欲探
    詢屋主是否仍要否，惟尚未見到屋主，狗就開始吠叫，因而被誤認為小偷；伊等
    確無竊盜之意思等語。經訊諸被害人丙○○、戊○○均証稱：查獲之物，確是拆
    卸下來之舊品，因廢棄無用而棄置在馬路邊，路邊並無圍籬等語。丙○○復証稱
    ：「（白鐵）放我家空地放了二個月，我對它也沒計劃，也沒想到有人會偷。現
    在還放在那裡。如果有人拿去，我也不會在意，我也不想告他們」；戊○○亦證
    稱：「（鋁門窗、硫化銅門）是我的，我本想用來做小木屋，如果用的上就用，
    用不上就算了，對我來說也算是廢棄物，如果有人拿走，就算了，我也沒有要告
    他們，也沒有要拿去賣的意思」等語。証諸証人即頭份分局派出所警員張炳森於
    偵查中之証詞：「我們到現場時，白鐵管在車上：：白鐵製的排油煙機外殼一個
    ，外表有泥土，像是從泥土裡搬出來」及參照現場所拍攝之照片（參見審理卷）
    ，顯見前開之所謂白鐵，實係拆卸後之舊油煙機，外觀污黑、扭曲變形，邊緣處
    確有明顯之泥土痕跡；而鋁門窗、硫化銅門雖外觀尚具原形，惟所放置之處係在
    空地之瓦礫堆中，依客觀情形確易令人誤認為遭廢棄之物等情，是證(1)就白鐵部
    分而言，被告等辯稱：誤以為是他人所拋棄之物，始從土中拉出來等語，應堪採
    信。(2)至於鋁門窗、硫化銅門部分，証人乙○○雖於偵查中證稱：鋁門窗、硫化
    銅門等，被告等業將其搬運上車，迨渠等發現乙○○報警始再將之搬下車云云，
    証人張炳森證稱：「我們到現場時：：鋁門窗、硫化銅門在車旁。據証人（指乙○○）稱經其喝止，才將硫化銅門搬下車」云云，惟查，張炳森之證詞除親見硫
    化銅門置於車旁部分外，餘非親自見聞，而係來自於乙○○之傳述，然參諸乙○○亦同時証稱：「（問：白鐵管有無被泥土覆蓋？）沒有。只有旁邊有些草，一
    眼就知不是人家不要的」云云，業經本院審認尚非全然實在，並核與被害人供稱
    確為廢棄物之認知亦有出入，已如前述，是乙○○本於告發人之立場，其証詞是
    否流於主觀、妄斷即尚有可疑，參酌被告等二人均為青壯男子，惟在明知乙○○
    已報警後，並未因欺乙○○為一介女流無力阻止而逕揚長而去，尚留在現場靜候
    警察前來處理等情，亦與一般竊盜之反應通常會迅速畏罪逃避有異，綜如上述，
    因認被告二人就鋁門窗、硫化銅門部分之辯詞，本於「苟積極証據不足為不利於
    被告事實之認定時，即應為有利於被告之認定」原則，應屬可採。
五、按刑法上所謂之「故意」，係指行為人對於客觀不法構成要件之認知與實現法定
    構成要件之意欲。亦即，行為人首先對於客觀之構成犯罪事實有認識或預見，而
    後基於此等主觀認識或預見，進而決意使其認識者成為事實，或者容認其預見者
    成為事實，此種有認識或有預見，而決意使犯罪發生或容認犯罪發生之心理情狀
    ，即為故意。又所謂竊盜也者，係以意圖為自己或第三人不法之所有，為構成要
    件，若誤認他人之物為自己之物，或誤認他人之物為拋棄物，因欠缺不法所有之
    意思，均不得以竊盜罪相繩，最高法院二十三年上字第一八九二號判例及法務部
    （前司法行政部）六十六年十一月二十八日臺六六刑（二）函字第一六五九號法
    律問題決議均足資參照。本件被告等當日出外之目的係在撿拾破爛，查獲之物亦
    經被害人証稱確係廢棄無用之物而棄置路邊，且路邊並無圍籬，是被告主觀上應
    只是撿拾廢棄物，並無竊盜之認識或意欲，即難謂渠等有不法為自己所有之意圖
    ，揆諸前揭法條及判例意旨，本件被告之行為，尚不得逕以竊盜罪相繩，此外復
    查無其他證據足資證明被告確有竊盜情事，即被告之犯罪尚屬不能証明，自應諭
    知被告為無罪。
據上論斷，應依刑事訴訟法第三百零一條第一項，判決如主文。
本案經檢察官陳義忠到庭執行職務。
中      華      民      國    八十九    年      七      月    二十一    日
                         苗栗地方法院刑事庭
                                             法  官  楊  台  清
右正本證明與原本無異。
如不服本判決，應於送達後十日內向本院提出上訴狀(須附繕本)，上訴於台灣高等
法院台中分院。
                                             書記官  李  惠  雯
中      華      民      國    八十九    年      七      月    二十一    日


司法院資訊處製作；財團法人民間司法改革基金會備份。
